臺灣臺南地方法院刑事判決　　　　　　　95年度訴字第1550號
公　訴　人　臺灣臺南地方法院檢察署檢察官
被　　　告　乙○○
　　　　　　　　　　（現另案在臺灣臺南監獄執行中）
指定辯護人　本院公設辯護人　甲○○
上列被告因偽造有價證券等案件，經檢察官提起公訴（九十五年
度偵字第一二二一四號），本院判決如下：
    主  文
乙○○共同意圖供行使之用，而偽造有價證券，累犯，處有期徒
刑貳年。偽造之「鑫城螺絲有限公司」印章壹顆及附表所示之偽
造支票壹張均沒收。
    事  實
一、乙○○前於民國九十二年間因恐嚇案件，經臺灣屏東地方法
    院以九十二年度易字第四六五號判決判處有期徒刑一年確定
    ，甫於九十三年十一月四日縮短刑期執行完畢。緣乙○○與
    戊○○（業經本院以九十五年度訴字第一一七三號判決判處
    有期徒刑一年六月，緩刑三年確定）為朋友關係，乙○○曾
    於九十四年年中某日，於徵得戊○○同意，由戊○○在本票
    上背書後，向地下錢莊借款新臺幣（下同）三萬元，嗣因乙○○未按期繳納借款利息，且失去聯繫，地下錢莊即轉向戊○○逼債，戊○○為籌措其本身之債務及代乙○○繳納借款
    利息，遂另向地下錢莊借貸，戊○○因無力繼續繳納地下錢
    莊之借款利息，遭地下錢莊催債甚急，戊○○於九十四年八
    月中旬某日，因見報紙刊登之支票借款廣告，認可利用支票
    借款方式籌措款項，遂意圖為自己不法之所有，自行前往其
    父親黃明雄經營之「鑫城螺絲有限公司」辦公室書桌抽屜內
    ，竊取其父親黃明雄所有之玉山商業銀行臺南分行票號ＡＡ
    0000000號空白支票一張，戊○○於竊得上開支票後
    ，隨即聯繫乙○○商討如何以支票借款，其二人遂共同基於
    意圖供行使之用而偽造有價證券之犯意聯絡，於同日某時，
    共同前往位於臺南縣歸仁鄉○○街某不詳刻印店，利用不知
    情之刻印店成年店員偽刻「鑫城螺絲有限公司」之公司章後
    ，在戊○○位於臺南縣歸仁鄉○○村○○路○段二百七十八
    號之住處，由戊○○依照二人討論之數額，在上開竊得之支
    票上金額欄、發票日期欄填載六萬元及九十四年八月十九日
    ，戊○○再到其父親黃明雄房間拿取「黃明雄」之私章，盜
    蓋在發票人欄內為印文，並以上開偽刻之「鑫城螺絲有限公
    司」之公司章在發票人欄內加蓋印文，而完成偽造支票行為
    。乙○○並將上開偽造之支票交予丁○○，委由丁○○持向
    地下錢莊處調借現金使用以行使。嗣因黃明雄發現支票遺失
    ，於九十四年八月十五日辦理掛失止付，而輾轉取得上開支
    票之黃秋學，復將該支票存入友人鍾其芳所有之中國信託商
    業銀行中華分行帳戶內代收，遭票據交換所發現該支票業經
    掛失而退票，始循線查獲。
二、案經臺灣臺南地方法院檢察署檢察官自動檢舉偵查起訴。
    理  由
壹、證據能力部分：
一、按被告以外之人於審判外之言詞或書面陳述，除法律有規定
    者外，不得作為證據。被告以外之人於審判外之陳述，雖不
    符前四條之規定，而經當事人於審判程序同意作為證據，法
    院審酌該言詞陳述或書面陳述作成時之情況，認為適當者，
    亦得為證據，刑事訴訟法第一百五十九條第一項、第一百五
    十九條之五第一項分別定有明文。經查：證人黃明雄、黃秋
    學、鍾其芳於警詢時所為之陳述，固均屬被告乙○○以外之
    人於審判外之言詞陳述，惟檢察官、被告及其指定辯護人於
    本院準備程序中，對其上開被告以外之人於警詢之供述，其
    證據能力均未爭執，本院審酌其等於警詢之供述，並無強暴
    、脅迫等不正取供之情事，作為被告是否犯罪之證據，應均
    屬適當，依刑事訴訟法第一百五十九條之五第一項規定，自
    得為證據。
二、按檢察官職司追訴犯罪，就審判程序之訴訟構造言，檢察官
    係屬與被告相對立之當事人一方，偵查中對被告以外之人所
    為之偵查筆錄，或被告以外之人向檢察官所提之書面陳述，
    性質上均屬傳聞證據。自理論上言，如未予被告反對詰問、
    適當辯解之機會，一律准其為證據，似有違當事人進行主義
    之精神，對被告之防禦權亦有所妨礙；然而現階段刑事訴訟
    法規定檢察官代表國家偵查犯罪、實施公訴，必須對於被告
    之犯罪事實負舉證之責，依法其有訊問被告、證人及鑑定人
    之權，證人、鑑定人且須具結，而實務運作時，偵查中檢察
    官向被告以外之人所取得之陳述，原則上均能遵守法律規定
    ，不致違法取供，其可信性極高，為兼顧理論與實務，乃於
    修正刑事訴訟法時，增列第一百五十九條之一第二項，明定
    被告以外之人（含被害人、證人等）於偵查中向檢察官所為
    陳述，除顯有不可信之情況者外，得為證據。查證人戊○○
    於偵查中經檢察官以證人身分傳喚後，經依法具結所為之證
    述，除顯有不可信之情況者外，原則上得作為證據，且為保
    障被告對上開證人之詰問權，本院於審理中亦依據被告之聲
    請傳喚上開證人到庭進行交互詰問，復無證據證明有何其他
    顯不可信之情況，揆諸前揭法條規定，自有證據能力。
貳、實體部分：
一、前揭事實，業據被告於本院審理時供認不諱，核與證人即被
    害人黃明雄於警詢、偵查中之指訴及證人黃秋學、鍾其芳於
    警詢、偵訊時暨證人丁○○於偵查中之證述情節相符，並經
    證人戊○○於偵查及本院審理時到庭結證屬實，復有上開支
    票、遺失票據申報書、票據掛失止付通知書、掛失止付票據
    提示人資料查報表、退票理由單、委託書及本票等件在卷可
    稽，是以被告之自白確與事實相符，本件事證明確，被告犯
    行堪予認定，應依法論科。
二、被告行為後，刑法業於九十四年二月二日經總統令修正公布
    ，並於九十五年七月一日施行，刑法施行法第一條之一亦於
    九十五年六月十四日經總統令公布施行，參酌最高法院九十
    五年五月二十三日刑事庭第八次會議決議，修正後刑法第二
    條第一項之規定，係規範行為後法律變更所生新舊法律比較
    適用之準據法，於修正後刑法施行後，應適用修正後刑法第
    二條第一項之規定，為「從舊從輕」之比較。另於比較時應
    就罪刑有關之共犯、未遂犯、想像競合犯、牽連犯、連續犯
    、結合犯，以及累犯加重、自首減輕暨其他法定加減原因（
    如身分加減）與加減比例等一切情形，本於統一性及整體性
    原則，綜其全部罪刑之結果而為比較。而被告行為後，修正
    後刑法第四十七條第一項規定「受徒刑之執行完畢，或一部
    之執行而赦免後，五年以內故意再犯有期徒刑以上之罪者，
    為累犯，加重本刑至二分之一」，與修正前刑法第四十七條
    規定「受有期徒刑之執行完畢，或受無期徒刑或有期徒刑一
    部之執行而赦免後，五年以內再犯有期徒刑以上之罪者，為
    累犯，加重本刑至二分之一」不同，而本案被告係五年內故
    意再犯本案有期徒刑以上之罪，無論依新舊法之規定皆構成
    累犯，修正後刑法並非較有利於行為人，自應依刑法第二條
    第一項前段之規定適用被告行為時之法律，先予敘明。
三、核被告所為，係犯刑法第二百零一條第一項之偽造有價證券
    罪。其與戊○○間，就上開偽造有價證券犯行，有犯意聯絡
    及行為分擔，均為共同正犯。又被告與戊○○委請不知情之
    刻印師傅偽刻「鑫城螺絲有限公司」之印章，為間接正犯。
    其與戊○○在空白支票發票人處蓋用偽造之「鑫城螺絲有限
    公司」印章及盜蓋「黃明雄」之印章，核屬上開偽造有價證
    券之部分行為；其偽造有價證券後復持以行使，行使之低度
    行為為偽造之高度行為所吸收，均不另論罪。又被告有前揭
    事實欄所載之犯罪科刑及執行紀錄，甫於九十三年十一月四
    日縮短刑期執行完畢，有臺灣高等法院被告全國前案記錄表
    在卷可稽，其於五年內再犯本案有期徒刑以上之罪，為累犯
    ，應依修正前刑法第四十七條規定加重其刑。又被告所犯偽
    造有價證券罪之法定最低本刑為三年以上有期徒刑，被告係
    因遭地下錢莊逼債，未經深思熟慮而誤觸法網，於本院審理
    時已自白不諱，坦然悔悟，且參酌被告係於戊○○竊得其父
    親之支票後始參與偽造支票之犯行，而偽造支票之數量僅一
    張，面額非鉅，僅為六萬元，對於交易安全及金融秩序之危
    害尚淺，被害人黃明雄亦已表示原諒，被告上開所為固係違
    法，惡性非重，如仍量處法定最低度刑有期徒刑三年，依社
    會上一般觀察，殊嫌過重，應依刑法第五十九條之規定，減
    輕其刑，並先加後減之。
四、偽造之「鑫城螺絲有限公司」印章一顆，雖未經扣案，然無
    積極證據證明業已滅失，仍應依刑法第二百十九條規定宣告
    沒收；另附表所示之支票一紙，係偽造之有價證券，應依刑
    法第二百零五條規定宣告沒收。至於前揭支票上偽造「鑫城
    螺絲有限公司」印文已因支票宣告沒收，無重複諭知沒收之
    必要，併此敘明。
五、公訴意旨另以被告與戊○○共同基於意圖不法所有之犯意聯
    絡，由戊○○於九十四年八月中旬某日，在其父親黃明雄經
    營之「鑫城螺絲有限公司」辦公室書桌抽屜內，竊取黃明雄
    所有之玉山商業銀行臺南分行票號ＡＡ0000000號空
    白支票一張，再於其與黃明雄位於台南縣歸仁鄉○○村○○
    路○段27 8號住處房間內，竊取「黃明雄」之私章一個，因
    認被告尚涉有刑法第三百二十條第一項之普通竊盜罪嫌云云
    。惟按犯罪事實應依證據認定之，無證據不得認定其犯罪事
    實，刑事訴訟法第一百五十四條第二項定有明文。公訴意旨
    認被告涉犯前開竊盜罪嫌，無非以證人戊○○之證述為其主
    要論據。訊據被告堅詞否認有何涉犯此部分竊盜之犯行，辯
    稱：伊沒有叫戊○○去偷東西，伊沒有竊盜等語。經查，證
    人戊○○雖於偵查中證稱：乙○○有建議可以拿支票去借錢
    ，所以伊才未經父親同意，在下班後以所持有之公司鑰匙回
    公司拿，支票原本是放在公司未上鎖的櫃子，拿走空白支票
    ，與乙○○回到伊房間，乙○○當時要伊在票面上填六萬元
    ，日期寫當天，乙○○有提到可以用公司名義來簽發，公司
    章是當天回到房間後討論決定，在臺南縣歸仁鄉○○街刻印
    店刻的，父親私章是在刻完公司章後回到房間，伊才進到父
    親房間裡拿，就依照之前乙○○建議的內容，由伊在支票發
    票人欄蓋上公司章和父親私章等語（見臺灣臺南地方法院檢
    察署九十五年度偵字第一二二一四號卷第十一、十二頁），
    然依其證述，並未能明確證明被告與其有共同竊盜之犯意聯
    絡。而證人戊○○於本院審理時亦到庭結證稱：伊與乙○○
    看到報紙上有支票借款之廣告，乙○○有建議可以拿支票借
    錢，但乙○○沒有叫伊偷父親的支票，是伊自己的意思，因
    為已經被逼急，乙○○並不知道伊父親有支票，伊係在公司
    工作看到有空白支票，臨時起意拿的，伊拿回支票後才跟乙○○說有張支票，並與乙○○討論如何處理，討論後決定以
    支票借款，伊與乙○○一起去刻公司章，填完金額、發票日
    期及蓋完公司章後，伊發現還少私章，伊知道父親房間有私
    章，就到房間拿父親私章蓋，伊拿到父親私章後就直接蓋，
    並沒有與乙○○討論等語（見本院九十五年二月十四日審判
    筆錄第六至十三頁），依其證述情節尚難遽認被告於證人戊○○行竊前即與之有共同竊盜之犯意聯絡，是公訴人就此部
    分所舉之證據尚未達於通常一般之人均不致有所懷疑，得確
    信其為真實之程度，而有合理性懷疑之存在，是無從形成被
    告有公訴人所指竊盜犯行之確信。此外，復查無其他積極證
    據足資認定被告確有上開竊盜犯行，此部分既不能證明被告
    犯罪，原應為無罪之諭知，惟公訴人認此部分與被告前揭經
    起訴論罪之偽造有價證券犯行，有牽連犯之裁判上一罪關係
    ，爰不另為無罪之諭知。
據上論斷，應依刑事訴訟法第二百九十九條第一項前段、刑法第
二條第一項前段、第二十八條、第二百零一條第一項、第五十九
條、第二百零五條、第二百十九條、修正前刑法第四十七條，刑
法施行法第一條之一，判決如主文。
本案經檢察官丙○○到庭執行職務。
中　　華　　民　　國　　96　　年　　2 　　月　　27　　日
　　　　　　　　　刑事第十二庭  審判長法　官  侯明正
                                      法  官  鍾邦久
                                      法  官  林佩儒
以上正本證明與原本無異。
如不服本判決，應於判決送達後10日內，向本院提出上訴狀。
　　　　　　　　　　　　　　　　      書記官　曾盈靜
中　　華　　民　　國　　96　　年　　3 　　月　　1 　　日
論罪科刑條文：
中華民國刑法第201條
意圖供行使之用，而偽造、變造公債票、公司股票或其他有價證
券者，處3年以上10年以下有期徒刑，得併科3千元以下罰金。
行使偽造、變造之公債票、公司股票或其他有價證券，或意圖供
行使之用，而收集或交付於人者，處1年以上7年以下有期徒刑，
得併科3千元以下罰金。
附表：
┌──┬─────┬──────┬────┬────┬────────┐
│編號│ 票    號 │ 付款人 　　│  金額  │ 發票日 │     發票人     │
│    │          │　　    　　│(新臺幣)│        │                │
├──┼─────┼──────┼────┼────┼────────┤
│ 一 │AA0000000 │玉山商業銀行│60,000元│94.08.19│鑫城螺絲有限公司│
│    │          │臺南分行    │        │        │黃明雄          │
└──┴─────┴──────┴────┴────┴────────┘
